【裁判字號】    99,台上,7436
【裁判日期】    991202
【裁判案由】    違反毒品危害防制條例
【裁判全文】
最高法院刑事判決            九十九年度台上字第七四三六號
上  訴  人  阮聖明
選任辯護人  蔡瑞麒律師
上列上訴人因違反毒品危害防制條例案件，不服台灣高等法院台
中分院中華民國九十九年九月二十三日第二審更審判決（九十九
年度上更(一)字第四九號，起訴案號：台灣台中地方法院檢察署九
十八年度偵字第四三０三號），提起上訴，本院判決如下：
    主  文
上訴駁回。
    理  由
按刑事訴訟法第三百七十七條規定，上訴於第三審法院，非以判
決違背法令為理由，不得為之。是提起第三審上訴，應以原判決
違背法令為理由，係屬法定要件。如果上訴理由書狀並未依據卷
內訴訟資料，具體指摘原判決不適用何種法則或如何適用不當，
或所指摘原判決違法情事，顯與法律規定得為第三審上訴理由之
違法情形，不相適合時，均應認其上訴為違背法律上之程式，予
以駁回。本件上訴人阮聖明上訴意旨略稱：(一)、原判決所為上訴
人不利之認定，除援引證人黃敏豪於警詢、偵查中及第一審之供
述外，並以上訴人所使用之0000000000號行動電話之通訊監察譯
文及扣案安非他命一包為證據。然該通訊監察譯文除無黃敏豪所
稱與上訴人為毒品交易之通聯外，所監聽到之唯一對話內容亦無
法證明當日上訴人確有販賣安非他命給黃敏豪之情事，黃敏豪於
原審審理時，仍證述沒有向上訴人購買過安非他命，而扣案之安
非他命亦無其他證據證明確係黃敏豪自上訴人處所購得。原判決
在無足夠之證據下，即為上訴人有罪之判決，顯違刑事訴訟法第
一百五十四條第二項之規定，而有判決不適用法則或適用不當之
違背法令。(二)、原判決既認定民國九十七年五月六日下午，上訴
人係使用另一門號電話與黃敏豪聯絡購買毒品之事，自應調查究
係使用何門號電話於何時與黃敏豪聯絡，此因攸關黃敏豪證述於
九十七年五月六日下午五時至七時有與上訴人電話聯絡一事是否
可信。證人張凱勝於第一審證述，其有看到上訴人將自己施用剩
下的安非他命提供給黃敏豪施用。黃敏豪於原審亦證稱：到上訴
人之住處時，尚有一人在場等語。此人是否為張凱勝，攸關張凱
勝之證言是否可採，以及上訴人所辯僅無償提供安非他命給黃敏
豪施用，是否可信，自有查明之必要。黃敏豪對於其以新台幣（
下同）一千元向上訴人所購得之安非他命究有多重，於偵訊時先
稱為○．一公克；而後於第一審證稱：有先用一點，確定是安非
他命，數量在警局有量是○．二幾，前後不一。而為警查扣之安
非他命數量為○．二八公克，其供述之真實性尚有疑問。凡此與
案情有重大關聯之事項，原審均未予調查釐清，遽為判決，有應
調查之證據而未予調查之違背法令。(三)、黃敏豪於原審證稱並未
向上訴人購買毒品。原判決對此有利於上訴人之證據不採，復未
說明不採之理由，有判決不備理由之違法。(四)、黃敏豪持用之00
00000000號行動電話與上訴人所使用之0000000000號行動電話，
於九十七年五月六日二十一時二十三分十四秒許通話內容，無法
證明黃敏豪有於九十七年五月六日向上訴人購買安非他命之事。
黃敏豪於第一審對於當天是否有打過該通電話都說不記得，如何
能憑該通電話認查獲之安非他命係黃敏豪自上訴人處所取得。原
判決對此未詳予釐清，即引為上訴人不利之認定，亦有判決不備
理由之違背法令等語。
惟查：原判決認定上訴人於九十七年五月六日下午五時許，在其
台中巿平等街某大樓之住處內，以一千元代價販賣第二級毒品甲
基安非他命一包給黃敏豪等情，係綜合證人黃敏豪於警詢及第一
審偵、審中之證言、卷附行政院衛生署草屯療養院草療鑑字第○
九七○○○五二五四號鑑定書、台中巿警察局第六分局協和派出
所扣押筆錄、扣押物品目錄、委託檢驗尿液代號與真實姓名對照
表、中山醫學大學附設醫院檢驗科藥物檢測中心尿液檢驗報告、
台灣台中地方法院檢察署檢察官扣押（沒收）物品處分命令等影
本、台灣台中地方法院九十七年度中簡字第二○一三號刑事判決
書、黃敏豪持用之0000000000號行動電話與上訴人所使用之0000
000000號行動電話，於九十七年五月六日二十一時二十三分十四
秒許之通訊監察譯文及扣案甲基安非他命一包（淨重0.0403公克
、驗餘淨重0.0352公克）等資料，並參酌上訴人相關供述，予以
判斷，因而撤銷第一審關於此部分之判決，改判論處上訴人販賣
第二級毒品罪刑，已詳予說明其所憑之證據及認定之理由。而以
上訴人雖否認有販賣甲基安非他命給黃敏豪之犯行，辯稱：九十
七年五月六日，伊僅將自己施用後所剩餘之甲基安非他命若干無
償提供給黃敏豪施用，絕非以一千元販賣。黃敏豪所使用000000
0000號與上訴人所使用0000000000號行動電話，於九十七年五月
六日下午五時至七時許，查無通聯紀錄，不能證明上訴人有於此
時段販賣甲基安非他命之行為；而該二支行動電話於同日二十一
時二十三分十四秒許之通訊監察譯文，亦無法看出黃敏豪曾向上
訴人購買甲基安非他命；且黃敏豪於偵查中證述其以一千元向上
訴人買受○．一公克之甲基安非他命，然為警查扣者重約○．二
八公克，黃敏豪於偵查中所言不實，故其證詞顯不足採等語。然
查上訴人於原審及第一審均供承有於九十七年五月六日當天，交
付甲基安非他命給黃敏豪等情，與黃敏豪證稱當天下午五時許，
有在上訴人住處，向其拿取一小包甲基安非他命之情節相符。而
該小包甲基安非他命重○．一公克，確係以一千元向上訴人購買
，被查扣之甲基安非他命，係購得後經取部分施用，確認係甲基
安非他命所剩餘之物等情，迭據黃敏豪於警詢及第一審偵、審中
之證述明確。參酌卷附上述通訊監察譯文內容顯示，黃敏豪稱：
「你自己有吃了嗎？有人說沒什麼用。」，上訴人稱：「你自己
不是有吃。」，黃敏豪稱：「也是這樣，不過上次的比較好，看
怎樣再打給你。」等語以觀。倘上訴人係無償提供甲基安非他命
給黃敏豪施用，黃敏豪應不致於事後再打電話質疑其品質，上訴
人更不可能隱忍而未以任何不滿之口吻回應。黃敏豪所言係以一
千元之代價向上訴人購買，實較上訴人所辯免費提供黃敏豪施用
為可信。又黃敏豪被查獲時經採集尿液送檢驗結果，確呈甲基安
非他命陽性反應；被查扣之甲基安非他命一包，經送鑑定結果，
確係第二級毒品甲基安非他命，淨重0.0403公克、驗餘淨重0.03
52公克，有上述尿液檢驗報告、鑑定書可稽。是黃敏豪所稱：扣
案甲基安非他命，係其向上訴人買受○．一公克，先取部分施用
，確定是甲基安非他命後所剩餘之物等語，亦屬可信。至於警方
監聽上訴人所使用上開0000000000號行動電話所製作之通訊監察
譯文，雖未顯示有九十七年五月六日下午五時，該行動電話與黃
敏豪持用之0000000000號間有通話紀錄。惟證人黃敏豪於偵查中
係證稱：上訴人（明哥）使用他0934或0987的電話問伊要不要安
非他命；伊撥其0000000000號或0000000000號行動電話，就直接
到其住處等語。雖該0000000000號行動電話門號之申請人非上訴
人，上訴人亦否認有使用該門號行動電話，然依黃敏豪上開證詞
觀之，仍足以認定上訴人當有使用除0000000000號外之另一個行
動電話門號與黃敏豪聯絡，故警方監聽0000000000號行動電話，
自無從監聽到上訴人與黃敏豪之其他通話。況黃敏豪確有於九十
七年五月六日下午到上訴人住處拿取一小包甲基安非他命之情事
，有如前述，尚不能執此而認黃敏豪之證言為不可採。證人張凱
勝於第一審證稱：九十七年五月六日在上訴人平等街住處，當場
看到上訴人請綽號「眼鏡」之黃敏豪施用甲基安非他命，黃敏豪
有將整包用完，黃敏豪向上訴人拿安非他命，上訴人不願意，就
把他吃剩的給黃敏豪施用，沒有看到黃敏豪拿錢給上訴人等語。
惟張凱勝自承對於見到黃敏豪在上訴人家中施用毒品之日期究為
何日，並不清楚，是聽上訴人和法官的對話才知道是五月六日；
對於見到黃敏豪在上訴人住處之時間究係上午、下午或晚上，亦
證稱不清楚等語，其證言之真實性已有可疑。且其所稱黃敏豪有
將整包用完，亦與上訴人及黃敏豪所供當天有交付一小包甲基安
非他命及查獲時黃敏豪仍持有甲基安非他命之情節不符，自不得
作為上訴人有利之認定。黃敏豪於原審證稱：並未向上訴人買過
甲基安非他命等語。與其之前之證詞迥異，且對原審法院之訊問
，多次以時間太久了、記不起來了、不記得了等語回應，顯屬避
重就輕之詞，自無足取。又黃敏豪亦同時證稱：上訴人免費請其
施用甲基安非他命外，並不會讓其帶走甲基安非他命等語，足見
上訴人並不會免費讓黃敏豪帶走甲基安非他命，是黃敏豪被警方
查獲之甲基安非他命自非上訴人免費請其施用。亦足佐證黃敏豪
所稱以一千元向上訴人購買一小包甲基安非他命等情，足堪採信
。就上訴人否認犯罪，所辯各節，認係卸責之詞，不足採信，於
理由內予以指駁。所為論斷，均有卷存資料可資覆按。按諸證據
之取捨及犯罪事實之認定，係屬於事實審法院之職權，且法院憑
以認定犯罪事實之證據，並不以直接證據為限，即綜合各種直接
、間接證據，本於推理作用，為其認定犯罪事實之基礎，如不違
背經驗法則及論理法則，亦為法之所許。原判決綜合卷存直接及
間接證據，本於推理作用認定上訴人有本件犯行，已詳予論述說
明，對於上訴人之辯解亦分別予以指駁，併敘明張凱勝於第一審
及黃敏豪於原審之證言何以不足採為上訴人有利之認定，如此論
斷，究竟有何違背法令之情形，上訴意旨未依據卷內資料具體指
摘，仍執陳詞，或就原判決已有調查說明之事項，或就原審取捨
證據及判斷證據證明力之職權行使，憑持己見漫指其違法，再為
事實上之爭執，難認係適法上訴第三審之理由。又刑事訴訟法第
三百七十九條第十款所稱應調查之證據，係指與待證事實有重要
關係，在客觀上認為應行調查且能調查者而言。查上訴人坦承於
九十七年五月六日，確有交付一小包甲基安非他命給黃敏豪，而
該小包甲基安非他命係黃敏豪以一千元代價向上訴人購買，原判
決已詳予調查說明，此部分事實已臻明確。至當天下午五時許，
二人係以何門號電話聯絡，與上訴人犯罪是否成立已不生影響，
縱原判決未進一步調查，亦難指為有調查未盡之情形。黃敏豪於
原審作證時，經訊以「你去找被告的那次，現場還有沒有其他人
在場」，黃敏豪答：「記不起來」，有審判筆錄可稽。並未有如
上訴意旨所載「到上訴人之住處時，尚有一人在場」之陳述，自
無從憑以調查此人是否為張凱勝。警方對查扣之一小包安非他命
重量記載為○．二八公克，係含袋重合計而言，有承辦警員之職
務報告書附於偵查卷足憑。是黃敏豪證稱：向上訴人購買一小包
○．一公克安非他命，有先用一點，扣案剩餘安非他命，數量在
警局有量是○．二幾（公克）等語，與該扣案安非他命淨重0.04
03公克（驗餘淨重0.0352公克），雖有不同，然此要係因施用前
後及是否包含袋重在內所生之差異，其間並無矛盾須待調查釐清
。上訴意旨(二)執此指摘原判決有調查未盡之情形，尚有誤會。本
件上訴為違背法律上之程式，應予駁回。
據上論結，應依刑事訴訟法第三百九十五條前段，判決如主文。
中    華    民    國  九十九  年   十二   月    二    日
                      最高法院刑事第一庭
                          審判長法官  董  明  霈  
                                法官  林  茂  雄  
                                法官  張  清  埤  
                                法官  張  祺  祥  
                                法官  林  立  華  
本件正本證明與原本無異
                                      書  記  官  
中    華    民    國  九十九  年   十二   月    三    日
                                                      Ｑ

司法院資訊處製作；財團法人民間司法改革基金會備份。
